最高法院刑事判決　　　　　　九十六年度台上字第一六六五號
上　訴　人　乙○○
選任辯護人　李文禎律師
上　訴　人　丙○○
選任辯護人　何永福律師
上　訴　人　甲○○
上列上訴人等因擄人勒贖等罪案件，不服台灣高等法院高雄分院
中華民國九十五年十一月二十八日第二審判決（九十五年度上訴
字第九六七號，起訴案號：台灣高雄地方法院檢察署九十四年度
偵字第九一五九、一四一五三號），提起上訴，本院判決如下：
    主  文
原判決關於乙○○、丙○○、甲○○擄人勒贖；甲○○攜帶兇器
竊盜部分均撤銷，發回台灣高等法院高雄分院。
其他上訴駁回。
    理  由
一、發回部分（即乙○○、丙○○、甲○○擄人勒贖；甲○○攜
帶兇器竊盜部分）：
本件原判決認定上訴人乙○○、丙○○、甲○○有原判決事實七
所載，共同基於意圖勒贖而擄人之犯意聯絡，於民國九十四年四
月十二日晚間，由丙○○駕駛甲○○於同日下午，攜帶兇器六角
扳手竊得之車號RK—1418號自小客車（即原判決事實六部分），
搭載甲○○、乙○○同赴雲林縣斗六市鎮○路王鏘汽車旅館，於
將要行至旅館時，丙○○先下車在外等候接應，再由甲○○駕車
搭載乙○○進入該旅館二二一號房後，乙○○先躲藏在房裡樓下
之車內，由甲○○撥打「玩美（原判決誤植為『完美』）女人精
品」應召站電話，對該應召站人員佯稱欲召妓，議妥後，待不知
情之某應召女子進入二二一號房，甲○○即持出預藏之藝術刀一
把控制該女子行動，旋撥打電話通知乙○○上來，由其二人輪流
持刀控制該女子行動，甲○○再撥打電話通知丙○○，告知要離
開旅館，繼而由甲○○駕車，乙○○控制該女子，將該女子擄出
旅館，在旅館外某處與丙○○會合後，改由丙○○駕車，仍由乙
○○看住該女子，甲○○則與應召站人員聯繫要求贖金。翌（十
三）日上午七時許，該應召站匯贖新台幣二萬元至甲○○指定之
帳戶後，上訴人等始將擄得之該女子載至嘉義火車站前釋放等情
，因而撤銷第一審諭知乙○○、丙○○被訴擄人勒贖部分均無罪
，及就甲○○被訴擄人勒贖部分不另為無罪諭知部分（即原判決
事實七部分）之判決，改判論處上訴人等共同意圖勒贖而擄人（
均為累犯）罪刑；另就甲○○攜帶兇器竊盜部分（即原判決事實
六部分），維持第一審論處甲○○連續攜帶兇器竊盜（累犯）罪
刑之判決，駁回甲○○就該部分在第二審之上訴｛甲○○另犯恐
嚇取財罪（含牽連加重竊盜）部分，不得上訴第三審且未據提起
第三審上訴；另犯寄藏子彈罪部分，未據提起第三審上訴。又丙
○○另犯偽造私印文罪部分，不得上訴第三審且未據提起第三審
上訴。｝，固非無見。
惟查：（一）審理事實之法院，對於案內與待證事實有重要關係
，而應依法調查之證據，倘未依法調查或雖已調查而未調查明白
，即與證據未經調查無異，如率行判決，其判決當然為違背法令
。查上訴人等自警詢起至原審審理時，均一再辯稱係甲○○與經
營上開應召站之綽號「拐拐」者有債務糾紛，故利用召妓向「拐
拐」討債，並無擄人勒贖之情事，且甲○○於召妓前即多次聯絡
「拐拐」，但無法聯繫等語（見警局卷一第十二、十八頁，偵查
卷一第六頁，第一審卷第四０、四二、六九、三七六至三七八頁
，原審卷第二一八、二二０頁）。而查第一審卷附九十四年四月
十二日監聽甲○○行動電話之譯文所載：甲○○於當日下午九時
五十五分五十二秒至同時五十七分二十八秒間，打出電話與應召
站聯繫召妓；其間，該門號行動電話自當日下午九時五十五分五
十三秒至同時五十六分四十七秒止，有「陳麒升」打入四通電話
，但均僅報時間，無通話內容；至當日下午十一時零分二十八秒
「陳麒升」又打入電話，甲○○與彼聯繫付款以贖回女子但被彼
拒絕；直至當日下午十一時四十三分四十二秒止，「陳麒升」復
打入五通電話，但或報時間或轉接語音信箱，亦無通話內容等情
（見第一審卷第一七八至一八二頁）。該打入電話之「陳麒升」
究為何人？彼是否即為上訴人等所稱之「拐拐」？甲○○何以與
彼聯繫付款事宜？倘彼即係應召站之負責人，何故於甲○○以電
話召妓之際，彼即知悉甲○○之行動電話門號而打入電話？彼與
甲○○是否舊識？二人間是否存有債務糾紛？此原非不得傳喚「
陳麒升」調查。乃原審對此於上訴人等是否構成擄人勒贖有重要
關係之事項，並未調查釐清，遽行論斷上訴人等有擄人勒贖犯行
，併有查證未盡及理由不備之違背法令。（二）按除有特別規定
外，已受請求之事項未予判決者，其判決當然違背法令，刑事訴
訟法第三百七十九條第十二款定有明文。查檢察官起訴上訴人等
上開擄人勒贖之犯罪事實部分，記載「(五)丙○○、甲○○、乙○
○復另行共同基於意圖勒贖之犯意聯絡，事先謀議，先由甲○○
…持前開六角扳手等工具，竊得潘榮輝所有之RK－1418號自小客
車，嗣即由丙○○駕駛上開車輛搭載甲○○、乙○○同赴…王鏘
汽車旅館…」（見第一審卷第三頁倒數第十二行起），並以上訴
人等有犯意聯絡及行為分擔，均為共同正犯；且該攜帶兇器竊盜
罪與擄人勒贖罪間，有行為時刑法所定方法結果之牽連關係，應
從一重論以擄人勒贖罪等情（見第一審卷第五頁背面第九至十二
行）。而查：１、原判決對於甲○○攜帶兇器竊取該RK－1418號
自小客車部分，論處攜帶兇器竊盜罪刑（即原判決事實六部分）
，並與其擄人勒贖罪刑（即原判決事實七部分）分論併罰；然對
於該攜帶兇器竊盜罪與擄人勒贖罪間何以不具起訴意旨所指行為
時刑法所定方法結果之牽連關係，並未敘明其所憑之依據及認定
之理由，理由已有欠完備。２、原判決對於乙○○、丙○○被訴
與甲○○共同竊盜RK－1418號自小客車部分之請求，未加論述，
亦有已受請求之事項未予判決及理由欠備之違背法令。以上，或
為上訴人等上訴意旨所指摘，或係本院得依職權調查之事項，應
認原判決關於上訴人等擄人勒贖部分有撤銷發回更審之原因。又
刑事訴訟法第三百七十六條各款所列之案件，經第二審判決者，
固不得上訴於第三審法院，惟與之併合數罪之一部為非不得上訴
第三審之案件，經第三審法院認為係實質上或裁判上一罪，則應
認為皆得上訴於第三審法院，而第三審法院如認其確定事實與適
用法令之當否不明時，自應一併發回。查甲○○所犯攜帶兇器竊
盜部分（即原判決事實六部分），雖屬刑事訴訟法第三百七十六
條第二款所定不得上訴於第三審法院之案件，然甲○○攜帶兇器
竊盜部分，與其擄人勒贖得上訴第三審部分，是否有起訴意旨所
指行為時刑法所定牽連犯之裁判上一罪關係？該部分事實與適用
法令之當否不明，尚待事實審究明釐清，依上揭說明，原判決關
於甲○○攜帶兇器竊盜部分，應併予發回。
二、駁回部分（即乙○○寄藏子彈部分）：
第三審上訴書狀應敘述上訴之理由，其未敘述者，得於提起上訴
後十日內補提理由書於原審法院；逾上揭期間而於第三審法院未
判決前，仍未提出上訴理由書狀者，第三審法院應以判決駁回之
。此觀刑事訴訟法第三百八十二條第一項前段、第三百九十五條
後段規定甚明。又上訴未聲明為一部者，視為全部上訴，同法第
三百四十八條第一項亦有明定。查乙○○不服原判決關於寄藏子
彈部分，於九十五年十二月十三日提起第三審上訴，乃於本院判
決前，仍未依上揭刑事訴訟法規定提出上訴理由書狀，其對於原
判決關於寄藏子彈部分之上訴為不合法，應予以駁回。
據上論結，應依刑事訴訟法第三百九十七條、第四百零一條、第
三百九十五條後段，判決如主文。
中　　華　　民　　國　九十六　年　　三　　月　二十九　日
                      最高法院刑事第八庭
                          審判長法官  陳　正　庸
                                法官  賴　忠　星
                                法官  林　開　任
                                法官  林　立　華
                                法官  趙　文　淵
      本件正本證明與原本無異
                                      書  記  官
中　　華　　民　　國　九十六　年　　四　　月　　四　　日
                                                      Ｋ
